臺灣高等法院刑事判決　　　　　　　　　　　　　九十一年度上易字第一四九二號
　　上　訴　人
　　即　被　告　丙○○
　　選任辯護人　簡良夙
　　上　訴　人
　　即　被　告　乙○○
　　　　　　　　戊○○
右上訴人即被告因竊盜案件，不服臺灣新竹地方法院九十年度易字第六五八號，中華
民國九十一年三月十三日第一審判決（起訴案號：臺灣新竹地方法院檢察署九十年度
偵字第七三八號）提起上訴，本院判決如左：
    主  文
原判決關於被告丙○○、乙○○、戊○○部分撤銷。
丙○○結夥三人竊盜，處有期徒刑柒月。
乙○○、戊○○連續結夥三人竊盜，各處有期徒刑壹年。
    事  實
一、丙○○、乙○○及戊○○均為桃園航勤股份有限公司員工；其中丙○○係擔任航
    機貨物裝卸、出口貨物調集、進出口貨物拖運作業；乙○○係擔任場外集散站進
    出口貨交接作業及機放倉進口貨物拆理作業；戊○○係擔任機放倉進口貨物拆理
    作業之職務。丙○○、乙○○、戊○○竟意圖為自己不法之所有，基於共同之犯
    意聯絡，於民國（下同）八十九年八、九月間（起訴書誤載為八十八年底），丙○○、乙○○、戊○○三人趁在桃園縣大園鄉中正國際機場貨物場工作之機會，
    由丙○○告知乙○○及戊○○非屬其等持有內裝有手錶貨物（內有甲○○○京群
    島商瑞韻達股份有限公司所有，自瑞士進口之雷達錶）之擺放位置，其等三人即
    基於分工之合意，由乙○○及戊○○二人負責利用搬運貨物之便，乘他人不注意
    時，徒手進行竊取置於上開擺放於停機坪上為甲○○○京群島商瑞韻達股份有限
    公司所有，自瑞士進口之雷達錶一箱約計一百支，丙○○則在其旁觀看等候，得
    手後，即由乙○○及戊○○先將上開手錶放置於戊○○所有車號Ｌ六－九三六五
    號自小客車內，至下班時再將上開自小客車駛離桃園中正國際機場，其三人並於
    國道高速公路大園交流道出口會合，乙○○及戊○○即自所竊得之上開雷達錶中
    取出三十餘支（原審誤載為三十支，應予更正）交予丙○○，丙○○選取其中一
    支戴用後，即將剩餘分得之手錶託由乙○○及戊○○一併為其變賣（乙○○、戊○○經透過彭宗政牙保出售給彭朋宗，鑲鑽部分每支以五千元至七千元不等之價
    格、未鑲鑽部分每支以四千元之價格，彭朋宗與伊配偶何瑞玉再分別售予不之情
    知彭金男、楊秋萍等人，其中彭宗政、彭朋宗已經原審判處有期徒刑四月，何瑞
    玉經判處拘役四十日，如易科罰金均以參佰元折算壹日確定在案），嗣後並自乙○○處另取得自彭宗政處所取得之變賣上開雷達錶所得約新臺幣（下同）十萬元
    之贓款。詎乙○○及戊○○復承上開意圖為自己不法所有之犯意聯絡，於八十九
    年十二月間（起訴書誤載為八十九年七、八月間），在上開地點工作時，復以同
    樣方式再行竊得同升有限公司所有，由瑞士進口之梅花麥手錶約計一百支，並交
    由知情之彭宗政每支以三千五百元至四千元不等之價格出售，彭宗政將上開手錶
    變賣後，再將變賣所得交予乙○○及戊○○，彭宗政則從中分得一成之利潤。
二、案經新竹縣警察局竹東分局報請臺灣新竹地方法院檢察署檢察官偵查起訴。
    理  由
一、訊據上訴人即被告乙○○、戊○○對有於上開時、地，竊取雷達錶及梅花麥（原
    審誤載為梅花錶，應予更正）手錶之事實，迭於警訊、偵查、原審及本院審理時
    均坦承不諱，互核一致，且經共犯彭宗政供述在卷，核與彼等之供詞大致相符，
    並經被害人之代理人丁○○及潘淑華於警訊中指訴扣案之雷達錶及梅花麥手錶，
    係分別於八十九年九月間及八十九年十二月遭失竊，各約一百餘支等語綦詳，復
    有搜索扣押證明筆錄、贓證物品保管收據、進口報單資料、贓證物品清單、桃園
    航勤股份有限公司函文等件在卷可按。又查本件負責牙保贓物及故買贓物之共犯
    彭宗政、彭朋宗、何瑞玉已經原審分別判處有期徒刑四月、拘役四十日，如易科
    罰金均以參佰元折算壹日確定在案，亦有原審判決可稽。凡此足認彼二人之自白
    與事實相符，堪足採信。
二、另訊據上訴人即被告丙○○固不否認有告知乙○○、戊○○在機場停機坪上有一
    箱手錶之事實，惟矢口否認有何共同竊盜犯行，辯稱：其沒有叫他們去偷，不是
    主謀，且其也沒有下手行竊云云。其選任辯護人另辯稱：被告丙○○所為僅應成
    立收受贓物罪云云。惟查，右揭事實，業據被害人甲○○○京群島商瑞韻達股份
    有限公司代理人丁○○及同升有限公司代理人潘淑華於警訊中指訴綦詳；同案被
    告乙○○亦於警訊中供稱，於八十九年七、八月左右，在工作時，丙○○跑來問
    伊要不要手錶，伊說好，丙○○就教伊與戊○○在貨物進口處竊取了雷達錶一箱
    ，第一次竊取雷達錶得手後，與丙○○、戊○○在埔心與大園的交流道下三人挑
    選自己所喜歡的手錶，第一次偷錶是丙○○教的等語（見偵查卷第十三頁反面、
    十四頁正、反面）；而同案被告戊○○亦於警訊中供稱，丙○○沒有與其等親自
    犯案，丙○○是負責整個竊案之策劃工作，從找尋目標及如何行竊到得手後如何
    帶離公司，都是他教伊二人如何下手的，得手後丙○○分得贓物雷達錶三十餘支
    等語（見偵查卷第十七頁正面）；被告乙○○及戊○○於原審調查時均供稱，第
    一次伊要去取機放貨海鮮及決果，在機坪放貨的地方，丙○○跟其等說，機坪上
    有一箱手錶。竊得出機場後就在機場外交給丙○○三十支手錶等語（見原審九十
    年十月九日訊問筆錄），被告乙○○（原審載為黃建中，應予更正）復稱，丙○○告訴手錶位置時有指明是哪一箱，當時旁邊還有其他的貨物等語（見原審九十
    一年一月二十九日訊問筆錄）；伊二人於本院審理時亦不改之前之供詞。且被告
    丙○○亦警訊中亦不諱言供稱，其有告知乙○○、戊○○二人有一箱進口手錶之
    位置係放置於何處，他們二人就到該處行竊，雖然其有跟著去，但是其沒有動手
    行竊，他們得手後將整個木箱裝進他們工程車後懸掛之小貨車內，再將車開到場
    區較隱密的地方拆箱，用塑膠袋分裝到車上，下班後開出場區，事後三人就到大
    園交流道出口處，在乙○○自小客車上將贓物分成三份，其當場挑了一支，屬於
    其的部分也交由乙○○找朋友處理等語（見偵查卷第十二頁反面），其於偵查中
    及原審及本院審理時自承，事後被告乙○○還有二次共交付約十萬元給其等語（
    見偵查卷第一一三頁正面、原審第四十三頁、第一八六頁、第一八九頁、本院審
    理筆錄）。是被告丙○○既於事前告知被告乙○○、戊○○二人上開手錶放置位
    置，且被告乙○○、戊○○於丙○○告知後即下手行竊，且行竊過程亦為丙○○
    所悉，且於旁邊不遠處觀望等候，並於竊得手錶當日即自被告乙○○、戊○○處
    分得竊得之手錶，且於事後復收受贓款十萬元，顯見被告丙○○與被告乙○○、
    戊○○間有犯意之聯絡甚明。被告丙○○上開所辯，顯係事後卸責之詞，不足採
    信。此外，復有搜索扣押證明筆錄、贓證人品保管收據、進品報單資料、贓證物
    品清單等件在卷可稽。綜上，本件事證明確，被告丙○○、乙○○、戊○○右開
    犯行，應堪認定。
三、按刑法第三百二十一條第一項第六款規定在車站或埠頭而犯竊盜罪者，應成立加
    重竊盜罪，此乃專對因犯罪場所而設之加重處罰規定，蓋車站或埠頭為供旅客上
    下或聚集之地，該地人頭鑽洞，動輒淪為行竊者下手之最佳地點，是以法律特別
    設有加重之處罰規定，用以杜絕竊風，保障旅客行人之財物安全。但經查，本件
    被告等行竊之地點為空運貨棧，並非「車站或埠頭」等車船停靠旅客上落停留及
    必經之地，是以本件應無該條項款規定之適用至明。（最高法院六十二年台上字
    第三五三九號判例參照）另按刑法分則或刑法特別法中規定之結夥二人或三人以
    上之犯罪，應以在場共同實施或在場參與分擔實施犯罪之人為限，不包括同謀共
    同正犯在內。（最高法院七十六年台上字第七二一０號判例參照）經查，本院認
    定被告丙○○與被告乙○○、戊○○三人共同基於意圖為自己不法所有之犯意聯
    絡，由丙○○告知乙○○及戊○○前揭雷達手錶貨物之擺放位置，並基於分工之
    合意，由乙○○及戊○○二人負責利用搬運貨物之便，乘他人不注意時徒手竊取
    之，丙○○則在其旁觀看等候，得手後伺機共同分贓，已如前述，則被告丙○○
    、乙○○及戊○○，就竊取雷達錶部分，皆為共同實施正犯，其等三人所為，係
    犯刑法第三百二十一條第一項第四款之加重竊盜罪。被告乙○○及戊○○另共同
    竊取梅花麥錶所為，係犯刑法第三百二十條第一項之普通竊盜罪。按我國刑事訴
    訟之審判，採彈劾主義，犯罪事實須經起訴，始得予以審判，但因起訴之方式不
    採起訴狀一本主義及訴因主義，而採書面及卷證併送主義，起訴書須記載犯罪事
    實、證據並所犯法條，使法院以犯罪事實為審判之對象；審判之認定事實適用法
    律，不採人民陪審及當事人進行主義，而採法官職權進行主義，故刑事訴訟法第
    三百條規定有罪之判決得就起訴之犯罪事實變更檢察官所引應適用之法條，以期
    訴訟之便捷，但為兼顧被告之防禦權以求程序之公平，並符合彈劾主義不告不理
    之旨意，自須於公訴事實之同一性範圍內，始得自由認事用法。是以我國刑事訴
    訟法第三百條所謂得就起訴之犯罪事實變更檢察官所引應適用之法條，係指法院
    於不妨害事實同一之範圍內，得自由認定事實，適用法律而言。所謂「不妨害事
    實同一之範圍」，係指在不擴張及減縮單一法益及同一被害客體之原訴之原則下
    ，法院得就有罪判決，於不妨害基本社會事實之範圍內，得自由認定事實，變更
    檢察官所引應適用之法條而言。例如竊盜罪與侵占罪，其基本社會事實同為意圖
    為自己或第三人不法之所有，以和平手段取得他人之財物，侵害他人之財產法益
    。因之，檢察官如係以上述二種罪名中之任一罪名起訴，法院依其調查證據審理
    結果，就被告侵害單一法益之同一被害客體（即事實同一），如認被告犯罪手段
    有異於起訴書所認定者，即得變更起訴法條之罪名為其餘之另一罪名是。（最高
    法院三十年上字第一五七四號、八十一年度台非字第四二三號、八十八年度台非
    字第三五０號、八十六年度台非字第一八七號判決）經查本件公訴意旨認被告丙○○、乙○○及戊○○三人前揭所為，應成立刑法第三百三十六條第二項之業務
    侵占罪云云。惟查被告乙○○、戊○○雖係桃園航勤股份有限公司之員工，惟其
    等所擔任之職務，係搬運機放倉貨物，並無接觸上開手錶之機會，業據被告乙○○、戊○○陳明在卷，並有桃園航勤股份有限公司九十年十月二十九日桃勤（九
    ０）人字第０六０一號函在卷足憑。至被告丙○○部分，被告乙○○於原審調查
    時供稱：「（放在停機坪上的貨物是否都是由丙○○管理？）不是，我們公司有
    分很多組，是以每天的航班來分配由不同的人管理。我那一組就有二百多人，拉
    貨的人就有五、六十人，流程是航班有人負責把飛機上之貨拉下來放到固定地方
    ，然後由我們將屬於我們的貨搬運到報關處。放置貨物固定的地方，就是以貨物
    之種類來分，不同航班下來的貨種類相同，就會收在固定的地方」等語（見原審
    九十一年一月二十九日訊問筆錄）核與被告丙○○於原審調查時供稱，其是負責
    拉貨及調貨，拉貨是看拉南坪或北坪，同時有好幾人拉，還會分航班。其跟乙○○他們說有手錶那天，其是負責調貨，是調貨表下來，例如貨是要去美國的我就
    把調貨上所載明的貨物集中放在機坪，再由裝卸組的人負責裝機。那箱手錶不是
    其負責拉，那是貴重物品，普通航空公司會叫我們出差押運給拆盤點收，那天該
    箱沒有人押運，押到固定地方要填寫單子交給進口的人，那邊會有人看箱子等語
    相符，此外並有被告當庭所繪停機坪位置圖附卷可佐。綜上，尚難認上開手錶係
  被告丙○○等人業務上持有之物至明；惟本件起訴事實相同，惟起訴事實相同，
    爰依法就被告丙○○、乙○○、戊○○及被告乙○○、戊○○所為上開犯行均變
    更起訴法條。被告丙○○、乙○○及戊○○，就上開加重竊盜罪部分，具有犯意
    聯絡及行為分擔，為共同正犯。而被告乙○○與戊○○就上開普通竊盜罪部分，
    亦具有犯意聯絡及行為分擔，其二人為共同正犯。另被告乙○○與戊○○先後二
    次竊盜行為，時間緊接，手法雷同，顯係基於概括犯意為之，雖有結夥三人以上
    竊盜及普通竊盜之分，惟其竊盜之基本事實完全相同，仍成立連續犯，應依刑法
    第五十六條之規定，論以情節較重之結夥三人以上竊盜罪，並依法加重其刑。
四、原審對於被告三人予以論罪科刑，固非無見。但查原審判決有以下諸多錯誤：（
    一）原審認定被告結夥三人共同行竊雷達錶，但於事實欄中並未詳細記載其等「
    結夥三人」行竊之犯罪型態及合謀分工之情節；且關於被告等前揭竊盜所為，何
    次應成立加重竊盜罪？另次應成立普通竊盜罪，並未於理由中加以區別說明。（
    二）原審於理由欄認定被告三人共同竊取前揭雷達錶所為，係犯刑法第三百二十
    一條第一項第四款之加重竊盜罪；被告乙○○及戊○○另共同竊取梅花麥錶所為
    ，係犯刑法第三百二十條第一項之普通竊盜罪，被告乙○○與戊○○先後二次竊
    盜行為，時間緊接，手法雷同，顯係基於概括犯意為之，雖有結夥三人以上竊盜
    及普通竊盜之分，惟其竊盜之基本事實完全相同，仍成立連續犯，應依刑法第五
    十六條之規定，論以情節較重之結夥三人以上竊盜罪。惟於主文欄竟未諭知被告
    三人應成立結夥三人竊盜罪，猶諭知應成立普通竊盜罪名。（三）原審既認定被
    告丙○○與乙○○及戊○○，就上開加重竊盜罪部分，具有犯意聯絡及行為分擔
    ，為共同正犯，且僅認定丙○○應成立一次（加重）竊盜犯行；卻於主文欄第一
    項記載丙○○應成立連續竊盜罪云云。（四）原審主文欄分別諭知被告丙○○處
    有期徒刑柒月、乙○○、戊○○各處有期徒刑壹年，依法均不得易科罰金，竟於
    理由欄中第四項倒數第二行至倒數第一行記載「：：並諭知易科罰金之折算標準
    ：：」，並於同項理由內記載刑法第四十一條於九十年元月四日經修正前後之差
    異及適用問題。即此，被告三人上訴，雖無理由，但原判決關於該三名被告部分
    既有上揭重大且明顯違誤之處，自應由本院加以撤銷改判。爰審酌被告三人中，
    除戊○○於八十年間曾有麻醉藥品管理條例前科，經判處有期徒刑六月，於八十
    年八月十六日易科罰金執行完畢（未構成累犯），另二被告並無前科紀錄，均因
    一時貪念而觸法，因本件犯行所得之財物貴重，對被害人所生之危害甚鉅及犯行
    態度尚稱良好等情及其他一切情狀，分別量處如主文所示之刑，以資懲儆。另查
    因被告三人將被害人所有名貴手錶以賤價出售得款花用，致被害人受有重大之財
    物損失，惟被告迄今未能與被害人和解或取得被害人之諒解，此亦據其等於本院
    審理時供述在卷，本院因認本件不宜宣告緩刑，附此敘明。
五、據上論斷，應依刑事訴訟法第三百六十九條第一項前段、第三百六十四條、第二
    百九十九條第一項前段、第三百條，刑法第二十八條、第五十六條、第三百二十
    一條第一項第四款，判決如主文。
本案經檢察官覃正祥到庭執行職務。
中      華      民      國      九十一    年      八      月    二十    日
                              台灣高等法院刑事第九庭
                                  審判長法  官  李  文  成
                                        法  官  官  有  明
  法  官  周  盈  文
右正本證明與原本無異。
不得上訴。
                                        書記官  余  姿  慧
中      華      民      國      九十一    年      八      月    二十    日
附錄  本判決論罪科刑法條：
刑法第三百二十一條第一項第四款：
犯竊盜罪而有左列情形之一者，處六月以上、五年以下有期徒刑：
            四  結夥三人以上而犯之者。
